【裁判字號】    89,上,857
【裁判日期】    900904
【裁判案由】    給付工程款
【裁判全文】
台灣高等法院民事判決  八十九年度上字第八五七號
      上  訴  人    柏盛營造有限公司
      法定代理人    林國財
      被上訴人      內政部營建署
      法定代理人    林益厚
右當事人間給付工程款事件，上訴人對於中華民國八十九年六月二十八日臺灣臺北地
方法院八十八年度重訴字第二九二一號第一審判決提起上訴，本院判決如左：
    主    文
上訴駁回。
第二審訴訟費用由上訴人負擔。
    事實及理由
甲、程序方面
    按「省政府與其所屬機關（構）或學校原執行之職權業務，依其事務性質、地域
    範圍及興辦能力，除由行政院核定，交由省政府辦理者外，其餘分別調整移轉中
    央相關機關或本省各縣（市）政府辦理」，臺灣省政府功能業務與組織調整暫行
    條例第四條第一項定有明文。經查，本件與上訴人簽訂工程契約之當事人原為台
    灣省政府住宅及都市發展局（以下簡稱住都局），惟住都局依前揭規定，已將其
    職權業務調整移轉於內政部營建署，故上訴人逕列內政部營建署為被上訴人，提
    起本件訴訟，揆諸上揭說明，於法並無不合，合先敘明。
乙、實體方面
一、上訴人主張：其與住都局於民國（下同）八十三年十二月間、八十四年二月間及
    八十二年九月間，分別簽訂第三、二、四標工程契約，由上訴人承包上開工程，
    第三標工程已於八十七年七月廿一日驗收合格，第四標工程於八十五年七月一日
    驗收合格，八十八年七月一日保固期滿，第二標工程於八十五年八月二日驗收合
    格，八十八年八月二日保固期滿，上訴人乃依約請求給付第三標尾款新台幣（下
    同）四百六十一萬五千四百五十七元、退還第二標保固金三十八萬九千七百七十
    五元、給付第四標尾款六十一萬六千七百七十五元，共計應給付上訴人五百六十
    二萬二千零七元，詎被上訴人竟拒絕給付。又本件支付補償金為樹林鎮公所，而
    樹林鎮公所係以公法上之被上訴人核撥款及地方配合款為給付，換言之，縱有所
    謂賠償，賠償主體為樹林鎮公所，被上訴人之負擔補助係行政體係之公法上給付
    義務，非民事私法上之代為清償關係，從而被上訴人援引公法上之支出，對上訴
    人主張私法上之抵銷，即非有據。且樹林鎮公所給付之金額，依發放清冊記載僅
    一千一百二十九萬二千元，屬補償金僅三百三十四萬二千元，其餘為救濟金額，
    其中依被上訴人自認塌毀損壞墳墓並願遷移約七十座，其餘九十八座為無損壞，
    則三百三十四萬二千元並未有所區分損壞與否，自亦不得認係損害填補之賠償金
    額。況又上訴人係依設計圖施工並經指示而為鋼版樁之擋土施工，並不得任意變
    更，自係受定作人指示而為承攬之施作，顯無可獨立之自主性，而地質鑽探又係
    被上訴人已自行鑽探分析並委託第三人為設計規劃，是自無可歸責於上訴人之餘
    地，容或有之亦已微乎其微而幾不存在，故本件被上訴人主張抵銷一節除不具其
    權利而於法未合外，又未舉證上訴人有何過失責任與損害之因果關聯性，其主張
    顯無理由。為此依據工程合約訴請被上訴人給付上訴人五百六十二萬二千零七元
    及法定遲延利息，並聲明原判決關於駁回上訴人其餘之訴及假執行之部分廢棄，
    前開廢棄部分，被上訴人應給付上訴人五百六十二萬二千零七元及起訴狀繕本送
    達翌日起算至清償日止按年息百分之五計算之利息。（上訴人於原審另訴請被上
    訴人應返還上訴人如原判決附表所示臺灣土地銀行定期存單二紙部分，經原判決
    准許，被上訴人並未就此部分提起上訴）。
二、被上訴人則以：上訴人就第三標工程，未於開工前充分相度地形，注意當地土質
    鬆軟，於經雨水沖刷後易有滑動、塌陷狀況，而選用妥善擋土及排水施工方法，
    ，上訴人之施工違反兩造所簽訂工程契約之預防危險之注意義務，於承攬契約之
    履行有過失，致八十五年五月九日至十二日間因大雨發生鄰近墳墓崩塌，被上訴
    人因而賠償一千四百六十三萬七千三百零七元。依兩造契約第二十三條約定，如
    因上訴人設置欠缺或施工不良或其他任何可歸責於上訴人之事由，損害人民生命
    、身體、財產或其他權益，致使國家負損害賠償責任時，被上訴人對上訴人有求
    償權，被上訴人已墊付之前開賠償金額自得向上訴人請求清償，並主張對於上訴
    人所請求之工程尾款保固金五百六十二萬二千零七元抵銷。又依兩造契約附件臺
    灣省政府住宅及都市發展局營造綜合保險補充規定第三條規定，上訴人應以被上
    訴人為受益人，向產物保險公司投保營造綜合保險，且被上訴人已於工程單價分
    析表中編列給付保險費，是本件事故發生時，上訴人即應向所投保之保險公司請
    求理賠，惟經被上訴人至少二次函請上訴人向保險公司請求給付保險金，上訴人
    均未置理。是上訴人既違約不為辦理而致被上訴人代墊賠償金，被上訴人拒絕給
    付上訴人本件之工程款項，自屬有理。並聲明駁回上訴人之上訴。
三、經查上訴人主張：其與住都局於八十三年十二月間、八十四年二月間及八十二年
    九月間，分別簽訂第三、二、四標工程契約，由上訴人承包上開工程，第三標工
    程已於八十七年七月廿一日驗收合格，第四標工程於八十五年七月一日驗收合格
    ，八十八年七月一日保固期滿，第二標工程於八十五年八月二日驗收合格，八十
    八年八月二日保固期滿，上訴人請求被上訴人給付第三標尾款四百六十一萬五千
    四百五十七元、退還第二標保固金三十八萬九千七百七十五元、給付第四標尾款
    六十一萬六千七百七十五元，共計應給付上訴人五百六十二萬二千零七元，被上
    訴人迄未給付等事實，業據其提出第三標工程契約書、第三標營繕工程結算驗收
    證明書、調解不成立證明書、第二標工程契約書、第二標營繕工程結算驗收證明
    書、第二標發包工程竣工計價單及收據、催告函、第四標工程契約書、第四標營
    繕工程結算驗收證明書、第四標發包工程竣工計價單及收據等為證（原審卷，十
    二至二七頁），且為被上訴人所不爭，應堪信為真實。
四、被上訴人辯稱：上訴人就第三標工程，未於開工前充分相度地形，注意當地土質
    鬆軟，於經雨水沖刷後易有滑動、塌陷狀況，而選用妥善擋土及排水施工方法，
    ，上訴人之施工違反兩造所簽訂工程契約之預防危險之注意義務，致八十五年五
    月九日至十二日間因大雨發生鄰近墳墓崩塌，被上訴人已賠償一千四百六十三萬
    七千三百零七元，依兩造契約第二十三條約定，被上訴人對上訴人有求償權，被
    上訴人得主張就其已墊付之前開賠償金額與上訴人請求之本件工程款與保證金計
    五百六十二萬二千零七元抵銷等語。上訴人則主張：上訴人係依設計圖施工並經
    指示而為鋼版樁之擋土施工，並不得任意變更，自係受定作人指示而為承攬之施
    作，顯無可獨立之自主性，而地質鑽探又係被上訴人已自行鑽探分析並委託第三
    人為設計規劃，是自無可歸責於上訴人。且本件支付補償金為樹林鎮公所，而樹
    林鎮公所係以公法上之被上訴人核撥款及地方配合款為給付，縱有所謂賠償，賠
    償主體為樹林鎮公所，被上訴人之負擔補助係行政體系之公法上給付義務，非民
    事私法上之代為清償關係，被上訴人不得援引公法上之支出對上訴人主張私法上
    之抵銷，又上開金額係樹林鎮公所給付之金額，屬補償金僅三百三十四萬二千元
    而已，其中依被上訴人自認塌毀損壞墳墓並願遷移約七十座，其餘九十八座為無
    損壞，則三百三十四萬二千元並未有所區分損壞與否，自亦不得認係損害填補之
    賠償金額等語。關於被上訴人主張抵銷問題，本院認定如下：
    (一)第三標工程於八十五年五月一日開工整地，並於八十五年五月五日施打鋼版樁
      ，為因無法貫入，同月六日改採鋼軌樁擋土施工，嗣因同月九至十二日連續大
      雨，而於同月十三日造成台北縣樹林鎮第五公墓下方日據時代防空洞之塌陷及
      表土滑動並壓毀鋼軌樁擋土措施，造成墳墓損壞等事實，為兩造所不爭執，可
      信為真實。
    (二)關於墳墓崩塌之過失責任歸屬：
      被上訴人主張：上訴人就第三標工程，未於開工前充分相度地形，注意當地土
      質鬆軟，於經雨水沖刷後易有滑動、塌陷狀況，而選用妥善擋土及排水施工方
      法，上訴人之施工違反兩造所簽訂工程契約之預防危險之注意義務，致八十五
      年五月九日至十二日間因大雨發生鄰近墳墓崩塌，上訴人應負過失責任等語。
      上訴人則辯稱：其係依設計圖施工並經指示而為鋼版樁之擋土施工，並不得任
      意變更，自係受定作人指示而為承攬之施作，顯無可獨立之自主性，而地質鑽
      探又係被上訴人已自行鑽探分析並委託第三人為設計規劃，是自無可歸責於上
      訴人等語。經查：
      １按稱承攬者，謂當事人約定，一方為他方完成一定之工作，他方俟工作完成
        ，給付報酬之契約，民法第四百九十條定有明文。是承攬契約重在工作之完
        成，而非勞務提供之過程，具有獨立性，除定作人就工作方法有所指示外，
        承攬人應自行決定以何種方法完成工作。本件兩造間之第三標工程契約屬承
        攬契約乙節，為兩造所不爭，則如何完成約定之工作內容，除定作人即被上
        訴人別有指示外，其施工方法本應由承攬人即上訴人自行研判擇定。又系爭
        第三標工程契約第十四條明定：「施工期間，乙方（即上訴人）須．．．對
        於工地附近人畜及公私產業之安全，必須預為防範；地下之公私設施須善加
        保護，倘因疏忽，以致發生任何意外或損失，均由乙方負責」（原審卷，十
        二頁），列為契約附件為契約一部之「施工說明書」中之「臺灣省政府住宅
        及都市發展施工須知」第十條亦約定：「承包商於開工前，應相度地形，開
        挖水溝，排洩雨水或因其他原因所積存之水，以免影響施工，毀損材料機具
        」（原審卷，七○頁），列為契約附件之「擋土、排水說明書」第一條及第
        二條約定：「承包商於投標前應切實查勘工地，充分了解當地情形，依實際
        需要慎予研究選用妥善擋土及排水施工方法，投標時應將所需全部費用列入
        施工費內，得標後不得以任何理由要求加價，但若設計圖未規定使用鋼版樁
        或預壘樁擋土，或使用點井排水者，而在開挖後因實地需要經本局派員堪查
        認為確需採用上述方法擋土排水時，得按實給價」、「施工期間如因擋土或
        排水不當，致構成危害公共安全，房屋龜裂、倒塌或釀成命案，概由承包商
        負其全責」（原審卷，七一頁）。依兩造之上開約定，系爭第三標工程關於
        擋土及排水施工方法及施工期間工地安全之維護、鄰損之防免，皆應由上訴
        人本於專業判斷自行擇定，並將其費用計入工程總價中，是上訴人自應於擇
        定第三標工程施工及擋土、排水方法時，盡善良管理人之注意義務，以防止
        損害發生，並承擔施工期間發生損害之危險。故上訴人辯稱：其係受定作人
        指示而為承攬之施作，顯無可獨立之自主性云云，並無可採。
      ２關於墳墓崩塌之原因，上訴人委託台灣省土木技師公會鑑定後，鑑定單位於
        八十六年三月二十八日作成鑑定報告書，認定墳墓崩塌之原因，除因墓地表
        土疏鬆、數日暴雨、工址岩層為風化砂岩、工址邊坡下方有年久失修之防空
        洞入口等自然因素外，在施工上有過失如下：(1)原設計由於未進行地質鑽探
        試驗工作，在未能掌握地質及岩層位態之情況下，就於跛趾擋土開挖，增加
        開挖之風險與失敗之機率。(2)申請人、設計單位及承包商未能掌握地質之情
        況及未進行開挖擋土分析設計之依據下，選用鋼版樁（或鋼軌樁）及簡易之
        斜支撐做為擋土措施，致因擋土措施之勁度及貫入深度皆不足之情況下而造
        成邊坡之坍滑。(3)在第一次邊坡局部坍滑後，申請人、設計單位及承包商曾
        緊急辦理會勘，決議於坍滑面掛網噴漿處理。然在尚未調查瞭解坍滑之原因
        時，僅在坍滑面掛網噴漿處理（似未打設洩水孔），可能未蒙其利而先受其
        害，阻礙坍滑土體中水流之通路，進而可能造成坍滑範圍之擴大或二次災害
        之發生。體中水流之通路，進而可能造成坍滑範圍之擴大或二次災害之發生
        （原審卷，七九頁）。兩造均曾參加上開鑑定會勘，對於該鑑定報告之內容
        亦未有所爭執，此鑑定報告明載申請人即被上訴人、承包商即上訴人、設計
        單位即訴外人國興工程顧問有限公司（下稱國興公司）在施工上均有疏失。
      ３事後兩造於八十六年九月二十三日之檢討說明會中，作成綜合結論指出，設
        計單位即訴外人國興公司有因無確實之地質鑽探資料致未能設計適當擋土設
        施防止塌滑及未能確實勘查發現防空洞之疏失，施工單位即被上訴人未要求
        承包商即上訴人打設洩水孔，亦有疏失（原審卷，一一三頁）。是上訴人已
        坦承其所委託設計之國興公司在設計上有疏失，而國興公司既係被上訴人所
        委託之設計單位，其設計疏失應認係被上訴人之疏失，此外，被上訴人亦坦
        承其在施工指示上亦有疏失。被上訴人雖辯稱：其曾為地質鑽探等語，並提
        出泰地公司所製作之台北縣樹林鎮○○○號道路下水道工程（樹後排水溝）
        地質鑽探工程鑽探及試驗成果報告書為證（原審卷，一三二至一四○頁）。
        惟該報告書為八十一年十一月間所製作，系爭第三標工程係八十三年十二月
        發包，相距二年餘，且兩造間就台北縣樹林鎮○○○號道路下水道工程尚有
        第二標與第四標工程，自不能以該報告書即認定被上訴人於施工前曾對系爭
        第三標為地質鑽探，且被上訴人於上開檢討說明會中自承未曾為地質鑽探工
        作，故其辯稱曾為地質鑽探云云，並無可採。因此，應認被上訴人疏未確實
        進行地質鑽探工作及確實勘查發現防空洞，致未能設計適當擋土設施防止塌
        滑，在施工時未要求承包商即上訴人打設洩水孔，應負過失責任。
      ４上訴人主張其依據被上訴人之設計及指示施工，並提出臺灣省政府住宅及都
        市發展局北區工程處八五住都工字第零一六九三四號簽呈為證（原審卷，一
        一四頁）。惟該簽呈之內容，僅記載「本處辦理樹林鎮○○○號道路工程（
        下水道部份）（樹後排水溝工程）（第三標）其中沈砂池位於公墓山坡地上
        施作擋土牆開挖，原合約圖說漏列擋土設施（如附件），由於開挖深度有
        6.2m-7.9m，為施工安全並防止上方墳墓塌陷，亟待增設擋土設施九米鋼版
        樁長公尺，需款一六九００八元，擬同意辦理」等語，不能證明被上訴人
        就擋土、排水設施之設計施工有何指示。至於上訴人雖於該結論中表示其施
        工方法均依工地工程司指示辦理，但地盤之坍滑並非其責任等語（原審卷，
        一一三頁），但因未有被上訴人對此表示同意之記載，故僅能認為係其個人
        之陳述，並非與會者之共同認定。再者，上訴人依約既負有應於投標前查勘
        地形，充分瞭解當地情形、選用妥當擋土及排水施工方法，開工前應相度地
        形、開挖水溝、排洩雨水，施工中並應注意工程避免損鄰之責任，被上訴人
        雖疏未確實進行地質鑽探工作及確實勘查發現防空洞，在施工時未要求上訴
        人打設洩水孔，但上訴人承攬系爭工程本具有獨立性，除被上訴人就工作方
        法有所指示外，應自行決定以何種方法完成工作，已如前述，故上訴人不能
        以被上訴人有上述疏失即主張免責。上訴人於投標前並未研究選用適當之擋
        土、排水方法，亦未能實地勘查發現年久失修之防空洞，致因擋土措施之勁
        度及貫入深度皆不足之情況下而造成邊坡之坍滑，在第一次邊坡局部坍滑後
        ，在尚未調查瞭解坍滑之原因時，僅在坍滑面掛網噴漿處理，未打設洩水孔
        ，因而造成坍滑範圍之擴大或二次災害之發生，其亦應負過失責任。
      ５系爭墳墓崩塌，兩造俱有過失，被上訴人在施工設計及施工指示上有過失，
        上訴人在施工上有過失，已如前述。本院審酌兩造之過失程度，認被上訴人
        應負百分之六十過失責任，上訴人應負百分之四十過失責任。
    (三)關於被上訴人得主張抵銷之數額：
      被上訴人主張：被上訴人已賠償一千四百六十三萬七千三百零七元，依兩造契
      約第二十三條約定，被上訴人對上訴人有求償權，被上訴人得主張就其已墊付
      之前開賠償金額與上訴人請求之本件工程款與保證金計五百六十二萬二千零七
      元抵銷等語。上訴人則辯稱：本件支付補償金為樹林鎮公所，而樹林鎮公所係
      以公法上之被上訴人核撥款及地方配合款為給付，縱有所謂賠償，賠償主體為
      樹林鎮公所，被上訴人之負擔補助係行政體系之公法上給付義務，非民事私法
      上之代為清償關係，被上訴人不得援引公法上之支出對上訴人主張私法上之抵
      銷，且樹林鎮公所給付之金額，依發放清冊記載僅一千一百二十九萬二千元，
      屬補償金僅三百三十四萬二千元，其餘為救濟金額，其中依被上訴人自認塌毀
      損壞墳墓並願遷移約七十座，其餘九十八座為無損壞，則三百三十四萬二千元
      並未有所區分損壞與否，自亦不得認係損害填補之賠償金額等語。經查：
      １被上訴人主張：其因墳墓損壞而依國家賠償法賠償被害人，第一次發放印領
        一一、二九二、○○○元，第二次發放印領二、一九三、○○○元，第三次
        發放印領二九五、○○○元，簡來養一般補償一七七、○○○元，公設地補
        償費代墊支遷葬十二具無主骨骸經費九一、六四○元，吳添丁祖墳案賠償金
        五五九、○○○元，簡來養特殊建築賠償金二九、六六七元，共計一千四百
        六十三萬七千三百零七元之事實，業據其提出受害人申請函、台北縣樹林鎮
        代發鄰損賠償函及發放清冊等等為證（原審卷，五一至五二頁、五五至五六
        頁；本院卷，五三至六九頁），經核與其所主張之事實相符。上訴人雖辯稱
        ：依發放清冊之記載，被上訴人僅發放一一、二九二、○○○元等語，惟此
        主張實與發放清冊之記載不符，係將第一次發放印領金額誤為全部發放金額
        ，且上訴人亦曾表示對於發放之金額不爭執（本院卷，一一七頁），被上訴
        人僅發放一一、二九二、○○○元云云，並無可採。
      ２上訴人再辯稱：本件支付補償金為樹林鎮公所，而樹林鎮公所係以公法上之
        被上訴人核撥款及地方配合款為給付，縱有所謂賠償，賠償主體為樹林鎮公
        所，且本件工程款係由地方分配款之支應，被上訴人對上訴人僅能依自有工
        程款比例請求賠償等語。惟查本件工程經費，雖依中央政府負擔二分之一、
        住都局負擔四分之一、鎮公所負擔八分之一、台北市政府負擔八分之一之比
        例撥付工程款，而有所謂「地方配合款」之名稱，但上開中央及地方機關將
        配合款交付被上訴人後，被上訴人依法有權統籌應用之權利，上開賠償金係
        由被上訴人之前身即省住都局所編列後，調撥本件工程結餘款及同計劃樹林
        、新莊潭底溝整治工程發包結餘款先行支應，由住都局辦理修正預算調整經
        費，被上訴人上開發放金額係被上訴人之前身即省住都局所編列，款項撥至
        省政府住都局，由住都局執行預算，經該局與抗議阻撓施工民眾協調後，將
        賠償金撥付樹林鎮公所辦理發放，等工程完工後再辦理決算，按實際發生金
        額作決算表，由各單位負擔，惟因本件發生金額尚在訴訟中無法確定，所以
        無法決算，目前所有賠償金係由省政府代墊等事實，有台北縣樹林鎮公所函
        、台灣省政府住宅及都市發展局函附卷可稽，並經證人即本件賠償承辦人員
        吳慶龍到庭證述明確（本院卷，一一七頁、一二八至一三○頁、一三八至一
        三九頁）。本件賠償款既由被上訴人之前身住都局編列調整預算，執行預算
        ，代為墊付，且迄今尚未與其他中央政府及其他地方機關辦理決算，故樹林
        鎮公所僅為受被上訴人指示之發放機關，其與其他辦理決算後始負有內部分
        擔義務之政府機關均非賠償主體，賠償主體係被上訴人。被上訴人對於被害
        人既已負擔損害賠償責任並支付全部賠償款項，其他機關尚未依法為內部分
        擔，上訴人辯稱：賠償主體為樹林鎮公所，且本件工程款係由地方分配款之
        支應，被上訴人對上訴人僅能依自有工程款比例請求賠償云云，並無足採。
      ３上訴人又辯稱：發放金額中，屬補償金僅三百三十四萬二千元，其餘為救濟
        金額，其中依被上訴人自認塌毀損壞墳墓並願遷移約七十座，其餘九十八座
        為無損壞，則三百三十四萬二千元並未有所區分損壞與否，自亦不得認係損
        害填補之賠償金額等語。經查本件墳墓賠償案係因系爭工程施工造成第五公
        墓墓基移動，多數墳墓坍塌損壞，經會同民眾及施工單位協調依墳墓查估標
        準及台灣省政府訂頒之「台灣省公共建設用地徵收及地上物拆遷補償獎勵方
        案」，除墳墓遷移按一般查估標準，並於自動遷移者則比照依查估金額之百
        分之五十給予自動遷葬獎勵金，依據協調結案墳墓坍塌墳並願遷移者，每座
        發放救濟金十八萬元，無損壞墳墓但怕危險遷移者每座墳墓救濟金五萬元，
        合計各項總額二千五百二十八萬四千元，經實際遷移支付金額為一千四百九
        十四萬一千七十七元乙節，有台北樹林鎮公所函可憑（本院卷，八五至八六
        頁）。因此，賠償金額雖以救濟金名之，但係經民眾抗爭阻撓施工及被害人
        申請國家賠償協調結果，因多數墳墓崩塌依法獎勵補償遷移墳墓者所支出，
        實質上仍屬賠償性質。又雖有些遷移者之墳墓未受有損害，但遷移者均係位
        於第五公墓之墳墓，且係因第五公墓墓基移動多數墳墓坍塌心生害怕危險而
        遷移，其遷移原因與本件施工造成第五公墓墓基坍塌間應認為具有相當因果
        關係。故上訴人又辯稱：發放金額中屬救濟金及補償者均不得認係損害填補
        之賠償金額云云，亦無可採。應認被上訴人主張其因本件墳墓崩塌而賠償被
        害人共計一千四百六十三萬七千三百零七元等語為真實。
      ４上訴人復辯稱：被上訴人所負擔之補助係行政體係之公法上給付義務，非民
        事私法上之代為清償關係，被上訴人不得援引公法上之支出對上訴人主張私
        法上之抵銷等語。惟按公有公共設施因設置或管理有欠缺，致人民生命、身
        體或財產受損害，國家應負損害賠償責任，就損害原因有應負責任之人時，
        賠償義務機關對之有求償權，國家賠償法第三條定有明文。又系爭第三標工
        程契約第二十三條約定：本工程如因上訴人設置欠缺或施工不良或其他任何
        可歸責於上訴人之事由，損害人民生命、身體、財產或其他權益，致使國家
        負損害賠償責任時，被上訴人對上訴人有求償權。再者，上訴人於本件損害
        發生後，於八十六年十月三日亦立下切結書，如須上訴人負責時，仍負賠償
        責任，有切結書在卷可憑（原審卷，五七頁）。因此，被上訴人依上開規定
        及約定，對於其所受之上開一千四百六十三萬七千三百零七元損害，對於被
        上訴人有求償權，而求償權本質為損害賠償請求權之一種，如符合民法第三
        百三十四條所定之屆期未清償等抵銷要件，被上訴人自得以此求償權所得請
        求之數額，主張與上訴人所請求之本件工程款抵銷。故上訴人上開辯稱：被
        上訴人不得援引公法上之支出對上訴人主張私法上之抵銷云云，仍無可採。
      ５本件造成鄰近墳墓損害之原因，兩造俱有過失，被上訴人應負百分之六十過
        失責任，上訴人應負百分之四十過失責任，已如前述。本件第三標工程，被
        上訴人賠償被害人一千四百六十三萬七千三百零七元，上訴人既應負百分之
        四十過失責任，依認被上訴人得對上訴人求償之金額為五百八十五萬四千九
        百二十三元（小數點以下四捨五入），此部分之債權被上訴人已得請求。而
        上訴人承包前揭第二標、第三標、第四標工程皆已完工並完成驗收，保固期
        亦已屆滿，共計仍有工程尾款及保固金五百六十二萬二千零七元已屆清償期
        而尚未清償等情，亦如前述。本件兩造互付給付義務，給付種類相同，均屆
        清償期，其債務性質又無不能抵銷之情事，依民法第第三百三十四條規定定
        ，被上訴人主張抵銷，應予准許。經抵銷後，上訴人對被上訴人第二、三、
        四標之尾款及保固金五百六十二萬二千零七元債權已無剩餘，上訴人請求給
        付系爭工程款及保固金，即屬不能准許。
五、從而上訴人依據工程合約請求上訴人給付五百六十二萬二千零七元及起訴狀繕本
    送達翌日起算至清償日止按年息百分之五計算之利息，為無理由，不應准許。其
    假執行之聲請亦失所附麗，應併予駁回。原審為上訴人敗訴之判決，及駁回其假
    執行之聲請，理由雖不盡相同，結論並無不合。上訴意旨指摘原判決不當，求予
    廢棄改判，為無理由，應予駁回。
六、本件事證已臻明確，上訴人請求調查降雨量、傳訊國興公司法定代理人及兩造其
    餘主張與舉證，並無一一論述之必要，併此敘明。
丙、據上論結，本件上訴為無理由，依民事訴訟法第四百四十九條第一項、第七十八
    條，判決如主文。
中      華      民      國    九十      年      九      月      四      日
                                民事第十二庭
                                    審判長法  官  林  丁  寶
                                          法  官  林  恩  山
                                          法  官  高  鳳  仙
右正本係照原本作成。
如不服本判決，應於收受送達後二十日內向本院提出上訴書狀，其未表明上訴理由者
，應於提出上訴後二十日內向本院補提理由書狀（均須按他造當事人之人數附繕本）
上訴時應提出委任律師或具有律師資格之人之委任狀；委任有律師資格者，另應附具
律師及格證書及釋明委任人與受任人有民事訴訟法第四百六十六條之一第一項但書或
第二項（詳附註）所定關係之釋明文書影本。
中      華      民      國    九十      年      九      月      五      日
                                          書記官  黃  慶  霽
附註：
民事訴訟法第四百六十六條之一（第一項、第二項）：
對於第二審判決上訴，上訴人應委任律師為訴訟代理人。但上訴人或其法定代理人具
有律師資格者，不在此限。
上訴人之配偶、三親等內之血親、二親等內之姻親，或上訴人為法人、中央或地方機
關時，其所屬專任人員具有律師資格並經法院認為適當者，亦得為第三審訴訟代理人
。


司法院資訊處製作；財團法人民間司法改革基金會備份。
